臺灣高等法院刑事判決
109年度上訴字第879號
上  訴  人  
即  被  告  汲毓翰




選任辯護人  許智勝律師
上  訴  人  
即  被  告  余明月



選任辯護人  林添進律師
上列上訴人等違反毒品危害防制條例等案件，不服臺灣士林地方
法院108年度訴字第126號，中華民國109年1月9日第一審判決（
起訴案號：臺灣士林地方檢察署107年度偵字第17122號、第1712
3號、第18245號），提起上訴，本院判決如下：
    主  文
原判決關於附表一編號二、三、四部分撤銷。
汲毓翰共同犯製造第二級毒品罪，處有期徒刑貳年貳月。扣案如
附表二編號19至21所示之物，均沒收銷燬；扣案如附表二編號1
至18所示之物，均沒收。
余明月共同犯製造第二級毒品罪，累犯，處有期徒刑壹年拾月。
扣案如附表二編號19至21所示之物，均沒收銷燬；扣案如附表二
編號18、22所示之物，均沒收。
其他上訴駁回。
    事  實
一、汲毓翰明知大麻種子雖非第二級毒品，惟係毒品危害防制條
    例禁止意圖供栽種之用而運輸及持有之物品，且係行政院依
    懲治走私條例第2條第3項授權公告「管制物品管制品項及管
    制方式」第1項第3款所列之管制進出口物品，不得私運進口
    及為供栽種之用而運輸，竟基於私運管制物品進口及意圖供
    栽種之用而運輸大麻種子進入我國國境之犯意，於民國107
    年4月3日（起訴書誤載為107年2、3月間），以電腦網際網
    路連結至某英國網站，以歐元100元之價格訂購大麻種子10
    顆，利用不知情之郵遞人員以國際郵寄包裹之方式，將所購
    大麻種子自英國私運進口輸入臺灣地區，並由當時不知情之
    女友余明月在所任職址設臺北市○○區○○街00號「珍美大飯店
    」代收後，再通知汲毓翰前往領取，而以此方式取得大麻種
    子10顆。
二、汲毓翰、余明月均明知大麻係毒品危害防制條例第2條第2項
    第2款所列之第二級毒品，不得製造、持有。汲毓翰於取得
    前開大麻種子後，為供己施用大麻，另基於製造第二級毒品
    大麻之犯意，依據網路上習得栽種大麻之步驟知識，於107
    年4月間在國外網站購買栽種大麻所用之附表二編號1至4所
    示帳篷、空氣循環機、植物生長LED燈、PH值控制劑，再以
    其持用附表二編號17所示門號0000000000號行動電話透過通
    訊軟體LINE與持用附表二編號22所示門號0000000000號行動
    電話之余明月聯繫，余明月於代收帳篷時詢問汲毓翰，得悉
    汲毓翰欲以該物品作為製造大麻工具設備而供己施用，竟於
    此等狀態下，與汲毓翰基於共同製造第二級毒品大麻之犯意
    聯絡，陸續於同年4月27日、5月1日、4日、14日以前開方式
    代收上開物品，汲毓翰再陸續出資備置附表二編號5至16所
    示製造大麻工具設備後，於107年5月底、6月初之某日起，
    在臺北市○○區○○○路0段000巷00號4樓汲毓翰住處，以上開物
    品進行栽種大麻種子，復於107年8月底、9月初之某日收成
    大麻花，復因余明月位於新北市○○區○○○路00號8樓之2住處
    較為乾燥，余明月應允汲毓翰所請提供該住處作為大麻花風
    乾之處所，以俾使大麻花可達乾燥而易於施用之程度，繼而
    製造完成第二級毒品大麻。嗣分別於同年11月7日15時35分
    許及16時許，為警持搜索票前往汲毓翰上址住處執行搜索而
    查獲，並扣得附表二編號1至19所示之物；及持搜索票前往
    余明月上址住處執行搜索而查獲，並扣得如附表二編號20至
    22所示之物。
三、案經臺北市政府警察局刑事警察大隊移送臺灣士林地方檢察
    署檢察官偵查提起公訴。　　
    理  由
壹、證據能力：       
    本件認定事實所引用以下卷證資料，並無證據證明係公務員
    違背法定程序所取得；檢察官、上訴人即被告汲毓翰、余明
    月及渠等辯護人對本院提示以下卷證之證據能力表示沒有意
    見，且均未於言詞辯論前聲明異議，依刑事訴訟法第159條
    至159條之5之規定，均認有證據能力。 
貳、實體方面：
一、認定事實所憑之證據及理由：   
  ㈠事實一部分：
    前揭事實一部分，業據被告汲毓翰於偵查、原審及本院審理
    中自白不諱（17123偵卷第96至97、117、121頁，原審卷一
    第37頁，原審卷二第63頁，本院卷第139、203、224頁），
    並經證人余明月於偵查時證述明確（17122偵卷第75頁），
    復有搜索扣押筆錄、扣押物品目錄表、查獲現場及扣案物照
    片、現場勘查報告、偵辦栽種大麻案照片簿、花旗台灣商業
    銀行108年7月25日（108）政查字第0000073796號函附107年
    4月3日簽帳消費明細資料在卷可參（17123偵卷第35至43、4
    5至59頁，17122偵卷第33至39、43至47頁，18245偵卷第163
    至217頁，見原審卷一第84、91頁）。此外，並有附表二編
    號18至20所示之物扣案可資佐證。而扣案附表二編號18至20
    所示之物經送法務部調查局濫用藥物實驗室鑑定結果，均檢
    出含第二級毒品大麻成分，有該實驗室107年12月6日調科壹
    字第10723029040號鑑定書在卷可憑（見17123偵卷第269頁
    ）。足認被告汲毓翰前開任意性之自白與事實相符，堪以採
    信。
  ㈡事實二部分：
　　⒈被告汲毓翰固自承於事實二所示時、地，先後購入附表二
      編號1至4所示製造大麻工具設備，並以電話通訊軟體LINE
      聯繫被告余明月代為收受再通知其領取，嗣其陸續購置附
      表二編號5至16所示製造大麻工具設備，在其住處以上開
      物品栽種大麻種子，之後收成大麻花置於較為乾燥之被告
      余明月住處之事實，惟矢口否認被告余明月有與之共同製
      造大麻之犯行，辯稱：余明月問我時，我是基於個人猜測
      認為她知情。但後來6、7月間我決定要做胡椒鹽生意，余
      明月來我家看到種植的帳篷，這時她才知道我種大麻。拿
      給余明月的大麻花已是成品，因為這東西需要乾燥環境保
      持，我家太潮濕，要放在比較乾燥通風的地方云云。被告
      余明月雖自承於事實二所示時、地，有為被告汲毓翰代收
      附表二編號1至4所示物品再通知被告汲毓翰領取，其後被
      告汲毓翰將附表二編號20、21所示物品置於其住處而持有
      之事實，惟矢口否認有何與被告汲毓翰共同製造大麻之犯
      行，辯稱：我代收及通知汲毓翰領取時，並不知道收受物
      品為何，也不知道是要作為汲毓翰栽種大麻使用，是汲毓
      翰6、7月間已經種植了，我們用LINE聊天我才知道。汲毓
      翰把大麻拿到我家放時，我知道是大麻。之前我於警詢、
      偵查之供述都是出於自由意識，但檢察官偵查時，我因連
      續上班又接受警詢，想急著回去，所以關於收到帳篷時知
      道栽種大麻使用之供述有誤云云；其辯護人亦為其辯稱：
      余明月於偵查階段因已連續上班24小時，至偵查時已40餘
      小時，且急著回去工作接班，對於當時發生時間序已錯亂
      ，其關於汲毓翰買帳篷時有說要種大麻，要我幫他代收帳
      篷之自白顯與事實不符。余明月為汲毓翰代收上開物品時
      ，並不知知悉內容為何。且依汲毓翰於原審時之證述，余
      明月是6月間始懷疑代收之物品用於種植大麻之用，並非
      於代收帳篷時知悉，此亦無從補強余明月之前開自白云云
      。　　
　　⒉經查：
　　  ⑴事實二所示時、地，被告汲毓翰先後購入附表二編號1至
        4所示物品，並以電話通訊軟體LINE聯繫被告余明月代
        為收受再通知其領取，嗣其陸續購置附表二編號5至16
        所示製造大麻過程所用工具設備，在其住處以上開物品
        栽種大麻種子之事實，業據被告汲毓翰於偵查、原審及
        本院審理中自白不諱（17123偵卷第95至97、117至121
        頁，原審卷一第38至39頁，原審卷二第63頁，本院卷第
        139、203、224頁），並經證人余明月於偵查時證述明
        確（17122偵卷第75頁），復有前揭搜索扣押筆錄、扣
        押物品目錄表、查獲現場及扣案物照片、進口報關資料
        、現場勘查報告、偵辦栽種大麻案照片簿、花旗台灣商
        業銀行108年7月25日（108）政查字第0000073796號函
        附107年4月3日簽帳消費明細資料在卷可參（17123偵卷
        第35至43、45至59、81至84頁，17122偵卷第33至39、4
        3至47頁，18245偵卷第163至217頁，見原審卷一第84、
        91、103頁）。此外，並有附表二編號18至22所示之物
        扣案可資佐證。而扣案附表二編號18至20所示之物經送
        法務部調查局濫用藥物實驗室鑑定結果，均檢出含第二
        級毒品大麻成分，有前揭鑑定書可憑（見17123偵卷第2
        69頁）；另扣案附表二編號21所示之物經送法務部調查
        局鑑定結果，亦檢出殘留第二級毒品大麻成分，有法務
        部調查局108年7月10日調科壹字第10803274630號鑑定
        書可參（見原審卷一第78頁），以上事實堪予認定。亦
        足認被告汲毓翰前開就製造第二級毒品大麻犯行之任意
        性自白核與事實相符，堪予採信。　
　　  ⑵被告余明月雖以前詞置辯。惟被告余明月除於107年11月
        7日警詢時就其與被告汲毓翰以通訊軟體LINE對話紀錄
        翻拍照片編號9（對話日期107年5月7日）、編號11（對
        話日期107年5月30日）、編號13（對話日期107年6月9
        日）、編號14（對話日期107年6月23日）、編號20（對
        話日期107年8月8日）所討論種植「辣椒」生長及耗費
        電費狀況，所稱「辣椒」都是指大麻，因被告汲毓翰在
        臺灣不曉得要去何處買，所以自己上網學種大麻，警方
        查獲一個多月前，被告汲毓翰將大麻拿至伊家，稱伊家
        較乾燥，蓋子要打開才不會發霉等語外（見17122偵卷
        第16至17、23至29頁）；於同年月8日偵查中更具體指
        稱：知道被告汲毓翰要種大麻是在買帳篷時，他有說要
        種大麻，要伊幫他代收帳篷，所以伊才知道他買帳篷是
        要種大麻，有幫他代收種植大麻的工具。大麻花是他說
        先放在伊那邊乾燥，他說伊住處較乾燥。有用LINE與他
        討論大麻生長狀況及用電情形（見17122偵卷第73至77
        頁）；亦於同年月8日原審羈押訊問庭具體供承：昨天
        警察來伊家，伊會怕，才會在警局說種辣椒樹，其實是
        種植大麻。大麻花是被告汲毓翰一個多月前拿到伊家，
        他把大麻花放在玻璃罐弄乾燥後就放在一起，因為他說
        他住處比較潮濕，伊住處比較乾燥。風乾就是放在伊家
        等語（見17122偵卷第25至27頁），核與被告汲毓翰於
        偵查及原審羈押訊問庭時自承：帳篷來時余明月有問我
        要做什麼使用，我說是要室內種植棚，她猜說是大麻，
        我沒有否認，之後陸續燈具、PH植調整液寄來。我會請
        余明月幫我把裝大麻花的玻璃罐打開，放在乾燥處，不
        然會發霉等語大致相合（見17123偵卷第97、121頁），
        亦與進口報關資料所示被告汲毓翰購入之帳篷係於107
        年4月27日報關進口（見17123偵卷第84頁），及被告2
        人以通訊軟體LINE對話紀錄翻拍照片所示被告余明月代
        收帳篷後，以LINE拍照傳送並告知大概105cm，通知被
        告汲毓翰領取，陸續再於同年5月1日、4日、14日以前
        開方式代收並通知被告汲毓翰領取，嗣於同年5月7日、
        30日、6月9日、23日、8月8日其2人討論種植大麻生長
        及耗費電費狀況相符（見17122偵卷第19至30頁），且
        經警對被告2人各住處搜索當場扣得聯繫上情之行動電
        話各1支亦足佐證（見附表一編號17、22），益證被告
        余明月於同年4月27日代收帳篷時確有詢問被告汲毓翰
        ，得悉被告汲毓翰欲以該物品作為製造大麻工具設備而
        供己施用，未予拒絕，反陸續於同年5月1日、4日、14
        日以前開方式為被告汲毓翰代收附表二編號2至4所示物
        品，並與之互相聯繫討論大麻生長及耗費電費狀況，進
        而提供其較為乾燥之住處作為被告汲毓翰帶來大麻花之
        風乾處所，以使大麻花可達乾燥而易於施用之程度，繼
        而製造完成大麻，此舉已非僅為避免潮濕變質而單純為
        打開裝有大麻花玻璃罐之保存而已。況被告余明月於同
        年11月8日偵查中及同日原審羈押訊問庭時，尚知警方
        搜索會怕，才會答稱種辣椒樹代替種大麻之情節，足徵
        其精神狀態並無因接受警詢及偵查時訊問之時間長短而
        受影響，且直至原審羈押訊問庭時仍處於意識清楚之正
        常狀態，方得為以上供述。因認被告余明月前開所辯：
        代收及通知汲毓翰領取時，不知道收受物品為何。汲毓
        翰6、7月間已經種植，其以LINE聊天才知道。接受檢察
        官訊問時，其因連續上班又接受警詢，想急著回去，所
        以關於收到帳篷時知道栽種大麻使用之供述有誤云云，
        核屬卸責之詞，不足採信。至被告汲毓翰於原審時證稱
        ：余明月是6月間始懷疑代收之物品用於種植大麻之用
        ，並非於代收帳篷時知悉。在檢察官偵訊所說是時間上
        錯亂了，當天被拘留時，晚上沒有睡，因為從來沒被拘
        留過。我是自行在延平北路址用風乾的方式，過2、3個
        禮拜再拿到福德南路址，當時大麻花已經風乾完成，是
        可以施用的大麻花成品，但保存不能放在潮濕環境，所
        以我寄放在余明月家云云（見原審卷二第69、75至79、
        81至82、86頁），核與前開事證相違，應認係屬迴護被
        告余明月之詞，委無足採。
　　　⑶按刑法關於正犯、幫助犯之區別，係以其主觀之犯意及
        客觀之犯行為標準，凡以自己犯罪之意思而參與犯罪，
        無論其所參與者是否犯罪構成要件之行為，皆為正犯，
        其以幫助他人犯罪之意思而參與犯罪，其所參與者，苟
        係犯罪構成要件之行為，亦為正犯。如以幫助他人犯罪
        之意思而參與犯罪，其所參與者又為犯罪構成要件以外
        之行為，則為從犯（最高法院95年度台上字第3886號號
        判決意旨參照）。又共同實施犯罪行為之人，在合同意
        思範圍以內，各自分擔犯罪行為之一部，相互利用他人
        之行為，以達其犯罪之目的者，即應對於全部所發生之
        結果，共同負責。再製造毒品罪之「製造」，係指就原
        料、元素予以加工，使成具有特定功效之成品者。而大
        麻屬第二級毒品，行為人將栽種成株後之大麻花、葉，
        予以摘取、蒐集，再施以諸如風乾、陰乾、曝曬或烘乾
        等助力，使之乾燥，達於易於施用之程度，即屬製造之
        行為（最高法院108年度台上字第1060號判決意旨參照
        ）。如前所述，本件被告余明月於107年4月27日代收帳
        篷時詢問被告汲毓翰，得悉被告汲毓翰欲以該物品作為
        製造大麻工具設備而供己施用，未予拒絕，反陸續於同
        年5月1日、4日、14日以前開方式為被告汲毓翰代收附
        表二編號2至4所示物品，並與之聯繫討論大麻生長及耗
        費電費狀況，進而提供其較為乾燥之住處作為被告汲毓
        翰帶來大麻花之風乾處所，堪認被告余明月非僅單純提
        供收受物品之助力，而有與被告汲毓翰製造毒品並提供
        場所供使大麻花乾燥易於施用之共同犯意，應為共同正
        犯，而非幫助犯。是被告2人所辯被告余明月並未與被
        告汲毓翰共同製造大麻云云，要無可採。
　㈢綜上所述，本案事證明確，被告2人犯行均洵堪認定，應予依
    法論科。
二、論罪： 
  ㈠按大麻種子雖非屬毒品危害防制條例第2條第2項第2款所列之
    第二級毒品，惟依毒品危害防制條例第14條第4項之規定，
    仍不得持有之。又行政院業於79年3月30日以（79）臺財字
    第06181號公告「大麻種子」屬於懲治走私條例第2條第3項
    規定之公告管制進出口物品。而懲治走私條例第2條第1項所
    謂私運管制物品進口，係指由國外或自大陸地區私運管制物
    品，進入臺灣地區而言；輸入之既遂與未遂，又以是否已進
    入國界為標準；另毒品危害防制條例所謂之「運輸」，係指
    轉運輸送而言，亦即由一地轉運輸送至另一地，運輸之方法
    為海運、空運、陸運均非所問。本件被告汲毓翰本於供栽種
    之意圖，自英國網站下單訂購大麻種子後，以國際郵遞包裹
    之方式自英國運輸進入我國境內，已自英國起運，且入境後
    由不知情之余明月代收。揆諸前開說明，本件運輸、走私行
    為均已完成而告既遂。次按大麻係屬毒品危害防制條例第2
    條第2項第2款所列之第二級毒品，不得非法製造。
　㈡核被告汲毓翰就事實一所為，係犯毒品危害防制條例第13條
    第2項之意圖供栽種之用而運輸大麻種子罪及懲治走私條例
    第2條第1項之私運管制物品進口罪；就事實二所為，係犯毒
    品危害防制條例第4條第2項之製造第二級毒品罪。核被告余
    明月事實二所為，係犯毒品危害防制條例第4條第2項之製造
    第二級毒品罪。事實一部分，被告汲毓翰意圖供栽種之用而
    運輸大麻種子後持有大麻種子之低度行為，為運輸大麻種子
    之高度行為所吸收，不另論罪。事實二部分，被告2人製造
    第二級毒品大麻前，意圖製造而栽種大麻之階段行為，及製
    造後持有大麻之低度行為，均為製造第二級毒品大麻之高度
    行為所吸收，均不另論罪。
　㈢被告汲毓翰就事實一所為犯行，係利用不知情之郵遞人員、
    余明月為之，為間接正犯。被告汲毓翰、余明月就事實二所
    為犯行，具有犯意聯絡及行為分擔，均為共同正犯。
　㈣被告汲毓翰就事實一所為私運管制物品大麻種子進口來台，
    係以一行為同時觸犯上開意圖供栽種之用而運輸大麻種子、
    私運管制物品進口二罪名，為想像競合犯，應依刑法第55條
    規定，從一重之私運管制物品進口罪處斷。
　㈤被告汲毓翰所犯前開私運管制物品進口罪、製造第二級毒品
    二罪，犯意各別，行為互殊，應予分論併罰。
　㈥刑之加重事由：
　　被告余明月前因妨害風化案件，經臺灣臺北地方法院以106
    年度訴字第381號判處有期徒刑4月，嗣經本院106年度上訴
    字第3192號判決上訴駁回、再經最高法院107年度台上字第1
    504號判決上訴駁回而確定，於107年6月5日易科罰金執行完
    畢，有本院被告前案紀錄表可憑，其受徒刑之執行完畢後，
    5年以內故意再犯本件有期徒刑以上之罪，為累犯。又司法
    院釋字第775號解釋，依解釋文及理由之意旨，係指構成累
    犯者，不分情節，一律加重最低本刑，於不符合刑法第59條
    所定要件之情形下，致生行為人所受之刑罰超過其所應負擔
    罪責之個案，不符罪刑相當原則、比例原則。於此範圍內，
    在修正前，為避免發生上述罪刑不相當之情形，法院就該個
    案應裁量是否加重最低本刑。本案依被告余明月之累犯及犯
    罪情節，並無上開情事，爰依刑法第47條第1項規定加重其
    刑。惟因被告余明月所犯製造第二級毒品罪之法定本刑為無
    期徒刑部分，依法不得加重，故僅就其餘罪刑部分加重其刑
    。
　㈦刑之減輕事由：
　　⒈被告汲毓翰所犯製造第二級毒品犯行，於偵查及審判中均
      自白犯罪，業如前述，合於毒品危害防制條例第17條第2
      項自白減刑之要件，應依前開規定，減輕其刑。
　　⒉按毒品危害防制條例第17條第2項規定：「犯第4條至第8條
      之罪於偵查及審判中均自白者，減輕其刑。」係為鼓勵是
      類犯罪行為人自白、悔過，並期訴訟經濟、節約司法資源
      而設。須於偵查及審判中皆行自白，始有適用，此所謂之
      「自白」，乃對自己之犯罪事實或主要部分為肯定供述之
      意。又其供述構成要件該當事實之外，縱另主張阻卻違法
      事由或阻卻責任事由，或提出有利於己而非顯然影響有無
      基本犯罪事實之辯解，仍不失為自白（最高法院105年度
      台上字第899號、105年度台上字第648號判決意旨參照）
      。查被告余明月就事實二部分雖於偵查及審判中未坦承共
      同犯罪之犯意，然對於其於事實二所載時、地，得悉被告
      汲毓翰欲以帳篷等物作為製造大麻工具設備，及仍陸續代
      為收受相關製造大麻工具設備，並提供其較為乾燥之住處
      作為被告汲毓翰帶來大麻花之風乾處所等節均供述明確，
      業如前述，堪認被告余明月於偵查及審判中已陳明製造之
      毒品種類及分工行為之基礎犯罪事實，揆諸前揭說明，應
      將其供述評價為已於偵查及審判中自白，爰依毒品危害防
      制條例第17條第2項規定，減輕其刑。
　　⒊刑法第59條規定犯罪之情狀可憫恕者，得酌量減輕其刑，
      其所謂「犯罪之情狀」，與同法第57條規定科刑時應審酌
      之一切情狀，並非有截然不同之領域，於裁判上酌減其刑
      時，應就犯罪一切情狀（包括第57條所列舉之10款事項）
      ，予以全盤考量，審酌其犯罪有無可憫恕之事由（即有無
      特殊之原因與環境，在客觀上足以引起一般同情，以及宣
      告法定低度刑，是否猶嫌過重等等），以為判斷。本件被
      告2人製造大麻之期間不長、數量甚少，危害程度尚微，
      而被告汲毓翰起因動機係為供己減緩身體病痛所用，復因
      旅居國外多年，未能真切明瞭我國毒品禁令，有臺北市立
      聯合醫院109年4月23日函暨所附被告汲毓翰病歷資料、被
      告汲毓翰提出之生活時序表及臺北市立聯合醫院（中興院
      區）診斷證明書等件可參（見本院卷第181至193、239至2
      41頁），另被告余明月囿於情誼參與其中，堪認均情有可
      原，且無證據證明其2人製造大麻除供被告汲毓翰施用外
      ，尚有大量製造之情形，惡性與犯罪情節核與毒梟有重大
      差異，是其2人雖有前開偵審自白減刑之適用而予減輕後
      ，犯罪情狀仍有情輕法重，過於嚴苛，而有情堪憫恕之情
      況，爰均依刑法第59條規定，酌量減輕其刑。又被告汲毓
      翰有二種刑之減輕事由，爰依法遞減之。被告余明月有二
      種以上刑之加重及減輕事由，爰依法先加後遞減之。
三、撤銷改判部分：
  ㈠原審以被告汲毓翰、余明月就事實二之罪證明確，予以論罪
    科刑，固非無見。惟查：⒈被告2人就製造大麻之犯行，具有
    犯意聯絡及行為分擔，均為共同正犯，業如前述，原審竟認
    其2人並非共犯，復認定被告余明月僅犯幫助意圖製造而栽
    種大麻罪及共同持有第二級毒品罪而論以數罪併罰，均有未
    洽。⒉被告余明月於偵查及審判中之供述，仍應評價為就製
    造大麻犯行已有自白，而有毒品危害防制條例第17條第2項
    減輕其刑之適用，亦如前述，原審未予審酌適用，亦有未洽
    。⒊被告2人製造大麻之犯行均有刑法第59條減輕其刑之適用
    ，既如前述，原審認被告汲毓翰並不適用、被告余明月未予
    適用，容有未洽。⒋刑法第47條第1項有關累犯加重本刑之規
    定，依司法院釋字第775號解釋，並不生違反憲法一行為不
    二罰原則之問題。至於該解釋文及理由所指，構成累犯，不
    分情節，一律加重最低本刑，於不符合刑法第59條所定要件
    之情形下，致生行為人所受之刑罰超過其所應負擔罪責之個
    案，不符罪刑相當原則、比例原則部分，經核被告余明月於
    徒刑執行完畢後，仍不知警惕，復犯本案之罪，顯示其有特
    別惡性，且所犯前罪宣告之徒刑，並無成效，而就刑罰之反
    應力薄弱，此與其前所犯是否相同類型罪名或侵害法益無涉
    ，原審以犯罪類型不同、侵害法益不同，若予加重則罪刑不
    相當，難以推論其具有特別惡性，僅加重最高法定本刑，而
    不加重其最低法定本刑，亦有未洽。⒌被告汲毓翰以其持用
    附表二編號17所示行動電話透過LINE與被告余明月持用附表
    二編號22所示行動電話供作本案製造毒品聯繫所用，原審判
    決事實未說明附表二編號17、22所示行動電話與本案關聯，
    逕以上開物品分別為被告2人聯繫領取附表二編號1至4所示
    物品所用供以犯罪之物為由均諭知沒收，顯有未洽。被告汲
    毓翰上訴以其製造大麻犯行有刑法第59條減輕其刑之適用等
    語，經核為有理由；被告余明月上訴執持前詞否認有共同製
    造大麻之犯行云云，業經本院指駁如前，經核為無理由。然
    原判決既有前開可議，仍應由本院就上開部分予以撤銷改判
    。
  ㈡爰以行為人之責任為基礎，審酌被告2人製造第二級毒品之時
    間、數量、各自參與程度等犯罪情節，及對社會秩序造成危
    害之程度，兼衡其2人犯罪之動機、目的、手段、品行及犯
    後態度，暨其2人自述之智識程度、工作、經濟、家庭生活
    （見本院卷第225頁）等一切情狀，分別量處如主文第二項
    所示之刑。
　㈢又被告汲毓翰所犯毒品危害防制條例第4條第2項製造第二級
    毒品係最輕本刑7年以上有期徒刑之罪，雖有二種刑之減輕
    事由之適用，然經本院審酌前開一切情狀，認量處被告汲毓
    翰有期徒刑2年2月為適當，是被告汲毓翰所受上開科刑既與
    刑法第74條第1項之要件不合，自無從援引該條規定對之宣
    告緩刑，被告汲毓翰上訴請求宣告附條件緩刑云云，難認有
    理由，併予敘明。
　㈣沒收：
    ⒈扣案附表二編號19所示含第二級毒品大麻成分之乾燥大麻
      花1包（含無法離析之包裝袋1只），係本案被查獲製造之
      第二級毒品；另扣案附表二編號20所示含第二級毒品大麻
      成分之乾燥大麻花1罐（含無法離析之包裝瓶1罐）、附表
      二編號21所示殘留第二級毒品大麻成分之乾燥大麻花殘渣
      空瓶2罐，皆屬本案被查獲製造之第二級毒品，均應依毒
      品危害防制條例第18條第1項前段規定，於被告2人各自罪
      刑項下併予宣告沒收銷燬。至毒品鑑驗用罄部分，既已滅
      失，爰不另為沒收銷燬之諭知。又大麻之幼苗或植株，縱
      含有第二級毒品大麻之成分，如未經加工製造成易於施用
      之製品，應僅屬製造第二級毒品大麻之原料，尚難認係第
      二級毒品，此觀毒品危害防制條例第12條第2項規定內容
      即明。是扣案附表二編號18所示大麻植株1株，既尚未經
      風乾製程達易於施用之程度，僅屬製造大麻之原料，而為
      供本案製造第二級毒品所用之物，應依毒品危害防制條例
      第19條第1項規定，於被告2人各自罪刑項下併予宣告沒收
      。　　　
    ⒉供犯罪所用或預備之犯罪工具沒收，因刑事沒收新制業將
      犯罪工具之沒收，定性為刑罰或保安處分以外之獨立法律
      效果，並非從刑，是對於共同行為人沒收犯罪工具，並無
      責任共同原則之適用，自屬當然。是共同犯罪行為人若同
      時起訴，只需分別對各行為人宣告沒收、追徵其所有之犯
      罪工具，即足達預防、遏止犯罪及禁止犯罪行為人財產權
      濫用之立法目的，無庸對同案其他共同正犯併諭知沒收、
      追徵非其所有之犯罪工具（最高法院108年度台上字第357
      3號判決意旨參照）。是扣案附表二編號1至15所示之物，
      均為被告汲毓翰所有栽種大麻所用之工具設備，另扣案附
      表二編號16所示之物，則係被告汲毓翰栽種大麻過程中澆
      水等紀錄，業據被告汲毓翰供明在卷（見原審卷二第107
      頁，17123偵卷第122頁），屬被告汲毓翰所有製造第二級
      毒品所用之犯罪工具，均應依毒品危害防制條例第19條第
      1項之規定，於被告汲毓翰罪刑項下併予宣告沒收。又附
      表二編號17、22所示行動電話各1支，係被告汲毓翰、余
      明月各自所有供製造第二級毒品犯行聯繫所用之犯罪工具
      ，應依毒品危害防制條例第19條第1項規定，於被告汲毓
      翰、余明月各自罪刑項下宣告沒收。
    ⒊至附表三編號1至3、5所示之物，被告2人均否認係供本案
      犯行所用之物，復查無其他證據足認該等物品係被告2人
      用以供本案犯行所用、預備或所得之物；另扣案附表三編
      號4所示之物，雖經檢出殘留第二級毒品大麻成分，惟被
      告汲毓翰已陳明該煙斗係供其施用大麻使用（見17123偵
      卷第122頁，原審卷一第42頁），尚與本案犯行無直接關
      聯性，爰不於本案併予宣告沒收，併此敘明。
四、上訴駁回部分：　　　
　　原審認被告汲毓翰就事實一所犯意圖供栽種之用而運輸大麻
    種子罪及私運管制物品進口罪部分，事證明確，適用毒品危
    害防制條例第13條第2項、懲治走私條例第2條第1項、刑法
    第55條之規定，並審酌被告汲毓翰前無刑案前科紀錄，素行
    尚佳，惟無視我國法規禁令，私運大麻種子10顆進口，所為
    非是，犯後已坦承全部犯行，現罹有憂鬱症，及其自陳之智
    識程度、工作、薪資、家庭生活及經濟狀況（見原判決第8
    頁）等一切情狀，量處有期徒刑4月。經核其認事用法及量
    刑均無不當。被告上訴以其坦認全部犯行，請求就此部分犯
    行從輕量刑云云，指摘原審判決不當。惟刑之量定，為求個
    案裁判之妥當性，法律賦予法院裁量之權，量刑輕重，屬為
    裁判之法院得依職權自由裁量之事項，苟其量刑已以行為人
    之責任為基礎，並斟酌刑法第57條各款所列情狀，在法定刑
    度內，酌量科刑，如無偏執一端，致明顯失出失入情形，即
    不得單就量刑部分遽指為不當或違法。查原審認定被告汲毓
    翰此部分犯行，就科刑部分，已審酌刑法第57條各款規定事
    項，而在量刑理由中詳為敘明，且其所犯此部分犯行從一重
    之私運管制物品進口罪處斷，法定本刑為7年以下有期徒刑
    ，又無相關減輕其刑規定之適用，業如前述，是原審就此部
    分量處有期徒刑4月，已從輕為低度量刑，既未逾越法定刑
    之範圍，亦無顯然失之過重，難認有濫用裁量之權限，被告
    汲毓翰執持前詞主張從輕量刑云云，並不足採，此部分上訴
    經核為無理由，應予駁回。　　
據上論斷，應依刑事訴訟法第368條、第369條第1項前段、第364
條、第299條第1項前段，毒品危害防制條例第4條第2項、第17條
第2項、第18條第1項前段、第19條第1項，刑法第11條、第28條
、第47條第1項、第59條，判決如主文。
本案經檢察官滕治平到庭執行職務。
中　　華　　民　　國　　109 　年　　6 　　月　　24　　日
　              　刑事第六庭    審判長法　官  劉方慈
                                      法　官  許曉微
                                      法　官  林家賢
以上正本證明與原本無異。
如不服本判決，應於收受送達後20日內向本院提出上訴書狀，其
未敘述上訴之理由者並得於提起上訴後20日內向本院補提理由書
（均須按他造當事人之人數附繕本）「切勿逕送上級法院」。
                                      書記官  謝文傑
中　　華　　民　　國　　109 　年　　6 　　月　　24　　日
附錄本案論罪科刑法條全文：
毒品危害防制條例第4條第2項：
製造、運輸、販賣第二級毒品者，處無期徒刑或7年以上有期徒
刑，得併科新臺幣1千萬元以下罰金。
毒品危害防制條例第13條第2項：
意圖供栽種之用，而運輸或販賣大麻種子者，處2年以下有期徒
刑，得併科新臺幣20萬元以下罰金。
懲治走私條例第2條第1項：
私運管制物品進口、出口者，處7年以下有期徒刑，得併科新臺
幣300萬元以下罰金。

附表一：
編號 原審罪刑主文 備  註 一 汲毓翰犯私運管制物品進口罪，處有期徒刑肆月。 起訴書犯罪事實一之（一） 二 汲毓翰犯製造第二級毒品罪，處有期徒刑參年陸月。扣案附表二編號十九至二一所示之物均沒收銷燬；扣案附表二編號一至十八所示之物均沒收。 起訴書犯罪事實一之（二）汲毓翰部分 三 余明月幫助犯意圖供製造毒品之用而栽種大麻罪，累犯，處有期徒刑貳年捌月。扣案附表二編號二二所示之物沒收。 起訴書犯罪事實一之（二）余明月部分 四 余明月共同犯持有第二級毒品罪，累犯，處拘役參拾日，如易科罰金，以新臺幣壹仟元折算壹日。扣案附表二編號二十、二一所示之物均沒收銷燬。  

附表二：
編號 扣案物名稱及數量 備註 1 帳篷壹組 被告汲毓翰住處查扣 2 空氣循環機壹組 1.被告汲毓翰住處查扣 2.即起訴書附表所載「排風設備1組」 3 植物生長LED燈壹組 被告汲毓翰住處查扣 4 PH值控制劑參瓶 1.被告汲毓翰住處查扣 2.即起訴書附表所載「PH值調理液3 瓶」 5 溫濕度計壹個 被告汲毓翰住處查扣 6 定時器參個 同上 7 鋁風管壹條 同上 8 燈具參個 同上 9 剪刀壹支 同上 10 電風扇貳台 同上 11 延長線組壹條 同上 12 培養液肆瓶 同上 13 葉肥壹瓶 同上 14 培養土貳包 同上 15 電子磅秤壹台 同上 16 筆記本壹本 同上 17 IPHONE手機壹支（搭配行動電話門號0000000000號SIM卡壹枚） 同上 18 大麻植株壹株 同上 19 乾燥大麻花壹包（含無法離析之包裝袋壹只） 1.被告汲毓翰住處查扣 2.驗餘淨重0.14公克 3.即起訴書附表所載「大麻成品1包」 20 乾燥大麻花壹罐（含無法離析之包裝瓶壹罐） 1.被告余明月住處查扣 2.驗餘淨重3.46公克 21 乾燥大麻花殘渣空瓶貳罐 1.被告余明月住處查扣 2.經法務部調查局鑑定均有第二級毒品大麻成分殘留 22 IPHONE手機壹支（搭配行動電話門號0000000000號SIM卡壹枚） 被告余明月住處查扣  

附表三：
編號 扣案物名稱及數量 備註 1 研缽壹組 被告汲毓翰住處查扣 2 冰沙機壹台 同上 3 烤箱壹台 同上 4 煙斗壹支 同上 5 培養土壹包 同上